【裁判字號】    95,上訴,231
【裁判日期】    950425
【裁判案由】    強盜
【裁判全文】
臺灣高等法院高雄分院刑事判決         95年度上訴字第231號
上  訴  人  臺灣高雄地方法院檢察署檢察官
上  訴  人
即  被  告  壬○○
                    （另案在臺灣高雄第二監獄受刑中）
上  訴  人
即  被  告  辛○○
上  二  人
選任辯護人  柳聰賢律師
上  訴  人
即  被  告  子○○
                    （另案
被      告  甲○○
                    （另案在臺灣高雄第二監獄受刑中）
上  二  人
指定辯護人  本院公設辯護人  乙○○
上列上訴人等因強盜案件，不服臺灣高雄地方法院94年度訴字第
1196號中華民國94年12月9 日第一審判決（起訴案號：臺灣高雄
地方法院檢察署94年度偵字第5083號），提起上訴，本院判決如
下：
     主  文
原判決撤銷。
甲○○連續意圖為自己不法之所有，結夥三人以上，攜帶兇器，
以強暴脅迫之方法，至使不能抗拒，而取他人之物，處有期徒刑
捌年陸月；扣案如附表所示之物均沒收。
子○○意圖為自己不法之所有，結夥三人以上，攜帶兇器，以強
暴脅迫之方法，至使不能抗拒，而取他人之物，處有期徒刑柒年
陸月，扣案如附表所示編號三至七之物均沒收。
壬○○意圖為自己不法之所有，結夥三人以上，攜帶兇器，以強
暴脅迫之方法，至使不能抗拒，而取他人之物，處有期徒刑柒年
陸月，扣案如附表所示編號三至七之物均沒收。
辛○○意圖為自己不法之所有，結夥三人以上，攜帶兇器，以強
暴脅迫之方法，至使不能抗拒，而取他人之物，處有期徒刑陸年
陸月，扣案如附表所示編號三至九之物均沒收。
     事  實
一、辛○○係精神分裂症患者合併反社會人格異常，於民國（下
    同）82年間出現幻聽、妄想等精神狀況，理解力、判斷力、
    短期記憶力皆表現不佳，已達精神耗弱之程度，為精神耗弱
    之人。與甲○○、子○○、壬○○、姓名年籍不詳綽號「阿
    豐」及「直仔」之成年男子，共同意圖為自己不法所有，基
    於強盜他人財物之犯意聯絡，甲○○並基於概括之犯意，另
    與丙○○基於犯意之聯絡，而為下列之強盜行為：
  (一)甲○○於民國（下同）93年12月7 日上午1 時，為要前往高
    雄縣林園鄉○○街55號「小叮噹遊藝場」強盜時供代步之用
    及逃逸時免被查獲，明知車號9413-GR 號自小客車為子○○
    竊盜所得之贓物，竟仍向子○○商借作為犯罪工具而收受之
    ，旋即邀同丙○○強盜財物，2 人基於不法所有之概括犯意
    聯絡，由丙○○駕駛該車負責載送、把風、接應，甲○○則
    持「阿豐」所有置放在星河遊藝場，客觀上對人之生命、身
    體安全具有危險性可供兇器使用之開山刀1 把，進入「小叮
    噹電子遊藝場」內，持刀架在真實姓名年籍不詳之成年店員
    脖子上命其不許動，以此強暴方式至使不能抗拒，進入櫃臺
    打開抽屜欲搜刮財物，惟因店內並無擺放現金而未得手。
  (二)同日上午4 時21分許，甲○○與丙○○承上開不法所有之概
    括犯意聯絡，在高雄縣林園鄉○○村○○○路300 號「永晉
    加油站」，丙○○面戴口罩、甲○○亦戴上帽子及口罩以遮
    掩容貌，先由丙○○佯裝加油而將車子駛進加油站內，見加
    油員簡谷益出現，再由先前已下車埋伏在旁之甲○○持上開
    開山刀1 把架在簡谷益脖子上，喝令「不要動」，以此強暴
    方式至使不能抗拒，強盜簡谷益持有之黑色皮包1 個（內有
    新臺幣21,072元）得逞。
  (三)辛○○得知位於高雄市小港區○○○路38號1 間廢棄之鋒安
    鐵工廠內堆存具有經濟價值之廢電池，於94年2 月24日，以
    其所使用之0000000000號行動電話與子○○所使用之000000
    0000號行動電話互相聯絡，商議如何強取鋒安鐵工廠內之廢
    電池，謀議既定，即於翌（25）日上午11時許，夥同子○○
    、甲○○、壬○○、姓名年籍不詳綽號「阿豐」及「直仔」
    之成年男子，共同意圖為自己不法所有，基於強盜他人財物
    之犯意聯絡，並分由甲○○攜帶其所有之木質球棒、鋁質球
    棒各1 支、「阿豐」攜帶其所有客觀上對人之生命、身體、
    安全具有危險性可供兇器使用之開山刀、違反槍砲彈藥刀械
    管制條例列管之武士刀各1 把、子○○攜帶其所有之膠帶2
    卷等物，辛○○另自行攜來客觀上對人之生命安全構成威脅
    ，具有殺傷力亦為槍砲彈藥刀械管制條例列管之仿BERETTA
    廠半自動手槍製造之玩具手槍1 支（含彈匣，槍枝管制編號
    ：0000000000號）及內含口徑9MM 制式子彈9 顆藏放衣服內
    ，由辛○○駕駛不詳車號自小客車搭載甲○○、綽號「阿豐
    」者，壬○○駕駛車號C3-2572 號自小客車搭載子○○、綽
    號「直仔」，前往高雄市小港區○○○路38號鋒安廢棄工廠
    ，至鐵工廠前200 公尺，因辛○○所駕駛之自小客車故障，
    辛○○遂連同所攜帶之槍彈與甲○○持其所攜帶之球棒2 支
    及「阿豐」持其帶之開山刀、武士刀各1 把改搭乘壬○○
    駕駛之車輛續前往鋒安鐵工廠。抵達後，甲○○持球棒、「
    阿豐」持上開刀械，與子○○、辛○○及「直仔」共5 人進
    入鋒安鐵工廠之警衛室，壬○○則將車駛入工廠內在車上把
    風接應。辛○○為控制警衛室內之工廠管理員，取出藏放衣
    服內之槍彈，與「阿豐」以刀械脅迫工廠管理員丁○○閉眼
    蹲下，甲○○並以球棒毆打丁○○（傷害部分未據告訴），
    命丁○○配合不可亂叫，以此強暴、脅迫方式至使丁○○不
    能抗拒後，將膠帶封住丁○○口部，辛○○再用膠帶矇住丁○○雙眼及捆綁丁○○雙手，制服丁○○後，由子○○以電
    話聯絡不知情之吊車司機丑○○、庚○○與癸○○3 人到場
    駕駛吊車搬運現場之廢棄電池，其餘之人即前往堆放廢電池
    處，由辛○○在警衛室內看守丁○○。嗣於同日上午11時30
    分許，已將廢棄電池8 包吊上吊車置放時，為跟監之警方前
    往現場查獲，並開槍制服辛○○，當場逮捕辛○○及甲○○
    ，子○○、壬○○、「阿豐」與「直仔」則見狀逃逸。警方
    除在現場查扣附表所示之物及手機2 支，再於同日晚間6 時
    許，在高雄縣林園鄉○○○路逮捕子○○，復於同年3 月14
    日上午11時30分許，在高雄縣林園鄉○○○路90號逮捕壬○○到案，並扣得紙製車號C3-2572 號車牌1 面。
二、案經內政部警政署刑事警察局移送及高雄縣政府警察局林園
    分局報請臺灣高雄地方法院檢察署偵查起訴及併案。
     理  由
壹、程序方面：
  一、按被告以外之人（包括證人、鑑定人、告訴人、被害人及
      共同被告等）於審判外之言詞或書面陳述，除法律有規定
      者外，不得作為證據，刑事訴訟法第159 條第1 項固定有
      明文。惟被告以外之人於審判外之陳述，雖不符同法第15
      9 條之1 至之4 之規定，而經當事人於審判程序同意作為
      證據，法院審酌該言詞陳述或書面陳述作成時之情況，認
      為適當者，亦得為證據。又當事人、代理人或辯護人於法
      院調查證據時，知有第159 條第1 項不得為證據之情形，
      而未於言詞辯論終結前聲明異議者，視為有前項之同意，
      同法第159 條之5 亦定有明文。查被害人丁○○、證人丑
      ○○、癸○○、庚○○、簡谷益、黃喻麟、共犯丙○○於
      警詢時之陳述，雖係被告以外之人於審判外之陳述，惟公
      訴人、被告及辯護人於審理時，對於上開供述證據之證據
      能力，均表示沒有意見，且迄於言詞辯論終結前亦未聲明
      異議。本院審酌該陳述作成時之情況，並無不能自由陳述
      之情形，亦無違法取證或其他程序上之瑕疵，認為以之作
      為證據為適當，自得為證據。
  二、又按被告以外之人於檢察事務官、司法警察官或司法警察
      調查中所為之陳述，與審判中不符時，其先前之陳述具有
      較可信之特別情況，且為證明犯罪事實存否所必要者，得
      為證據，刑事訴訟法第159 條之2 定有明文。所謂「前後
      陳述不符」之要件，應就前後階段之陳述進行整體判斷，
      以決定其間是否具有實質性差異，惟無須針對全部陳述作
      比較，陳述之一部分有不符，亦屬之。而所謂「較可信之
      特別情況」之情形，亦應就前後陳述時之各種外部情況進
      行比較，以資決定何者外部情況具有可信性。若陳述係在
      特別可信之情況下所為，則虛偽陳述之危險性即不高，雖
      係審判外陳述，仍得承認其有證據能力。被告壬○○之選
      任辯護人雖以共同被告子○○於警詢中關於是否告知壬○○欲進行強盜之陳述，因受到辛○○被警察以槍枝射傷流
      血，心中害怕，不是出於自由意思，主張應無證據能力。
      查被告子○○於警詢中供稱：警方於現場查獲手槍1 支、
      子彈9 發是辛○○帶去的；伊告訴「勇仔」（按即壬○○
      ），辛○○說要做此案找人幫忙，伊又告訴「勇仔」廢電
      池共有3 、40公噸有錢可賺等語，卻於原審審理時結證稱
      ：伊沒有注意看辛○○有無帶槍，伊沒有看到槍枝；伊沒
      有告訴壬○○到現場去做何事，伊有跟他說要載運廢電池
      他也沒有同意，所以伊就叫他載伊等到現場等語。其於警
      詢中及法院審理時之供述已有前後述不符之情形，但查94
      年2 月25日上午11時許，被告等至鋒安鐵工廠犯強盜時，
      被告辛○○當場為跟監之警員開槍制服予以逮捕，被送往
      國軍八○二醫院就醫被告子○○逃逸，同日晚間6 時許始
      在高雄縣林園鄉○○路為警捕獲，其於是日晚上8 時40分
      在警局製作筆錄時，辛○○尚在上開醫院就醫中，被告子
      ○○並未目睹辛○○受傷之情形，此情稽諸警詢筆錄已甚
      明瞭，則所謂子○○因見辛○○受傷流血，心中害怕，警
      詢時之上開陳述，非出於自由意思云云，應屬無據，本院
      審酌子○○於警詢陳述時距事發時間較相近，記憶較為清
      晰，且於原審及本院審理時又無抗辯遭何等強暴、脅迫、
      利誘或其他不正方法取得之供述，其於警詢中就被告壬○○是否知情此等所為之陳述，客觀上應具有較可信之特別
      情況，且亦為證明犯罪事實存否所必要，依上揭規定，其
      於警詢中之證言自有證據能力。
貳、實體方面：
  一、訊據上訴人即被告甲○○、辛○○、子○○對於上揭強盜
      之事實均坦承不諱，惟渠等就事實欄(三)部分，則以警察因
      已監聽到渠等將到鋒安鐵工廠犯案之訊息，事先已到該工
      廠埋伏，擋住工廠門口，縱廢電池已吊上車，亦無運出工
      廠之可能，應屬強盜未遂置辯。訊據上訴人即被告壬○○
      固不否認有開車載子○○等人至鋒安鐵工廠之事實，惟否
      認有強盜之犯行，辯稱：伊只是單純應子○○之託開車載
      他們而已，不知他們要強財物等語，其選任辯護人且為
      其辯稱：被告壬○○即或不能免於強盜罪責，亦僅涉犯幫
      助強盜未遂罪云云。
  二、經查：
    (一)就事實欄(一)之被告甲○○收受贓物部分，業據被告甲○○
      於警詢及原審審理時供稱：子○○曾告訴伊車號9413-GR
      號自小客車是他偷牽來的，伊向他借用時，已經知道這部
      車是贓車等語不諱，且上開車輛確為子○○所竊取，業據
      子○○於原審94年度易字第918 號竊盜案件中供承在卷，
      核與被害人黃喻麟於警詢中陳稱：上開汽車於93年12月4
      日11時30分，在高雄縣林園鄉○○村○○○路21巷8 號前
      發現失竊相符，復有贓物領據1 份附卷可按，是被告甲○○之自白與事實相符，應堪採為認定犯罪之證據；被告甲○○確有收受贓物之犯行，堪以認定。
    (二)就事實欄(一)、(二)之甲○○連續攜帶兇器強盜犯行部分，迭
      經被告甲○○於警詢、原審及本院審理時坦承不諱，核與
      共犯丙○○於警詢中陳述：伊與甲○○大約在93年11、12
      月左右某日1 時許，由甲○○提議邀伊前往林園鄉小叮噹
      遊藝場搶劫，伊馬上答應他，伊駕駛甲○○向子○○借用
      他所有灰色喜美自小客車載甲○○前往小叮噹遊藝場搶劫
      ，伊在外等候，待甲○○由小叮噹遊藝場出來後，在車上
      告訴伊沒有搶到錢，伊等便於同日約1 時30分左右，駕車
      由林園鄉中芸地區行駛，甲○○隨即提議搶劫永晉加油站
      ，當時由伊駕駛車輛在中芸路上隨即迴轉至永晉加油站前
      ，由伊在車上等待，甲○○則持搶劫小叮噹遊藝場所用的
      刀，進入加油站加油島內，持刀要加油員將錢交出來，得
      手約1 萬多元等語相符，證人即共犯丙○○於本院審理時
      亦證述被告甲○○確有上揭強盜犯行無訛，且證稱強盜簡
      谷益黑色皮包內之現款為2 萬1,072 元等語，就事實欄(二)
      之犯行，復經被害人簡谷益於警詢中指訴：伊於93年12月
      7 日4 時21分許，在林園鄉○○村○○○路300 號永晉加
      油站，有1 輛白色自小客車駛進加油站，當伊要幫該車加
      油時，就有1 名男子從身上的大衣裡面拿出1 支長型刀子
      靠近伊身旁架在我脖子上，把伊押進第2 加油亭內，要伊
      把財物交出來，伊沒有拿出來，他就自己動手把放置於亭
      內電腦上的黑色皮包拿走（內有公司現金2 萬1,072 元）
      後乘該自小客車逃逸等語綦詳；證人丙○○在警詢及本院
      審理時陳述強劫被害人簡谷益皮包內之金額雖有不符，惟
      其於本院審理時證述之金額既與被告甲○○及被害人簡谷
      益所述相符，自應認其在本院所述強盜簡谷益之皮包內有
      現款2 萬1,072 元為準確可信。此外，並有現場及車輛照
      片11張存卷可憑，是被告甲○○上開出於任意性之自白與
      事實相符，應堪採為認定被告甲○○有罪之依據。
    (三)就事實欄(三)部分，業據被告甲○○、辛○○、子○○迭於
      警詢、檢察官偵查、原審及本院審理時坦白承認，核與被
      害人丁○○於警詢中陳稱：該處之廢電池是伊朋友戊○○
      之老闆己○○所置放，伊在該處看管；伊於94年2 月25日
      上午約11時許，到達高雄市○○區○○路鋒安鋼鐵工廠內
      不久，突然有6 、7 名不詳男子進入，其中3 、4 名手中
      拿球棒、1 名拿開山刀、另還有1 名男子手中拿1 支黑色
      的手槍，進入後即有人拿球棒打伊，要伊配合、不要亂叫
      ，並由其中1 人拿膠帶將伊的眼睛、嘴巴、手腕綑綁；並
      將伊控制在該工廠廢棄警衛室旁之小房間內等語，及證人
      即警員洪頂力於原審審理時證稱：被害人胸部及手部都被
      膠帶綑綁，當時他在警衛室後面的小房間理面，當時無法
      自己脫困，伊等找到他時，他連話都講不出來等語大致相
      符。而被告子○○負責聯絡雇用丑○○、癸○○、庚○○
      駕駛吊車至鋒安鐵工廠吊取太空包包裝之廢棄電池，亦據
      子○○於原審及本院審理時坦承不諱，且與當時在現場操
      作吊車之證人丑○○於警詢中陳稱：今25日9 時許，伊老
      闆周慶堂叫伊開車至高雄市○○區○○路2 段鋒安廢棄鐵
      工廠內，稱有人雇用要吊東西等語，及證人癸○○於警詢
      中陳稱：今25日10時多許，伊接到伊老闆周慶堂打行動電
      話給伊，叫伊開車至沿鑫保養廠找老闆，說那邊有太空包
      要吊，所以該老闆就帶伊至鋒安廢棄鐵工廠吊該太空包等
      語，及證人庚○○於警詢中陳稱：今25日10時多許，癸○○接到伊老闆周慶堂打行動電話給他，癸○○載伊開車至
      沿鑫保養廠找老闆，說那邊有太空包要吊，所以該老闆就
      帶伊2 人至鋒安廢棄鐵工廠內吊該太空包等語相符，證人
      丑○○、癸○○於本院審理時仍為相同之證述不移。此外
      ，復有扣押筆錄、扣押物品目錄各2 紙，及武士刀、開山
      刀各1 把、木質球棒、鋁棒各1 支、膠帶2 捲等物扣案可
      資佐證。另被告子○○以其所使用之0000000000號行動電
      話，於94年2 月24日起即多次與被告辛○○聯繫，計畫強
      盜事宜，並向證人丑○○、癸○○、庚○○之雇主周慶堂
      租用吊車，復有上開行動電話監聽譯文1 份在卷可稽。是
      被告甲○○、子○○、辛○○與、姓名年籍不詳綽號「直
      仔」、「阿豐」之男子，確有進入鋒安鐵工廠之警衛室內
      以強暴之方式至使被害人不能抗拒而強取廢電池之行為屬
      實。
    (四)警方於鋒安鐵工廠現場查獲之手槍及子彈，經送請內政部
      警政署刑事警察局鑑定，結果認定送鑑手槍1 支（槍枝管
      制編號0000000000）號，係仿BERETTA 廠半自動手槍製造
      之玩具手槍槍身組合土造金屬槍管及土造金屬滑套改造而
      成之改造手槍，機械性能良好，可供擊發適用子彈使用，
      認具有殺傷力；送鑑子彈9 顆（其中經試射2 顆）認均係
      口徑9MM 制式子彈，認均具殺傷力，此有內政部警政署刑
      事警察局94年3 月10日刑鑑字第0940030791號槍彈鑑定書
      1份附卷可按。
    (五)被告辛○○於原審雖辯稱：槍枝是警察來時「立仔」（即
      「直仔」）交給伊，一開始並非由伊攜帶持有云云，惟其
      於本院行準備程序時並不否認係由其攜槍進入鋒安鐵工廠
      強盜之事實，迨被告甲○○、子○○於本院審理時以辛○○為證人之身分對其詰問時，被告辛○○竟又為如上槍枝
      係由「直仔」交與之證述，但查被害人丁○○在警衛室遭
      被告等人綑綁時，其中1 人持槍，業經丁○○指述明確，
      核與被告子○○於警詢時供稱：警方於現場查獲90手槍1
      支、子彈9 發是辛○○帶去的等語，及被告甲○○於警詢
      中供稱：當時由辛○○持槍進入警衛室等語相符，是被告
      辛○○確有持本案之槍彈進入警衛室無訛。且證人即警員
      洪頂力於原審審理時證稱：進去現場時，見辛○○執槍，
      伊等是2 部警車從大門口進去。當時伊等不知道一進去就
      是警衛室。伊是第1 部車子，一轉彎進去，剛好與警衛室
      平行，伊看到一個人從警衛室出來，伊按下車窗要出示證
      件表示身分，嫌犯就拿出手槍拉滑套，事後才知道是辛○○，警衛室當時僅辛○○1 人看守被害人等語（見原審卷
      第39頁）綦詳，足見被告辛○○持槍與被告子○○、甲○○、「阿豐」、「直仔」進入警衛室制服被害人後，即由
      辛○○持槍留守警衛室看守被害人之情甚為明確，否則如
      是「直仔」見警員來時才將槍枝交給辛○○，何以警員僅
      看見辛○○1 人而未見到「直仔」？是以該槍彈本來就是
      辛○○持往鋒安鐵工廠並用以對被害人施強暴、脅迫時使
      用無疑。
    (六)另被告壬○○固坦承將車駛近鋒安鐵工廠時，辛○○與甲○○全數6 人均坐上其駕駛的車前往鋒安鐵工廠一情不諱
      ，惟辯稱：事先不知道要強盜財物，僅係子○○要我載他
      們過去廢工廠，伊也沒有進入廢工廠，伊本來要走了，他
      們表示要伊等一下，伊也沒有看到他們拿兇器云云。經查
      ：
    1.被告壬○○之綽號為「勇仔」，此據被告壬○○於原審審
      理時陳明在卷，而被告子○○聯絡被告壬○○參與強盜，
      亦據被告子○○於警詢中供稱：伊告訴「勇仔」，辛○○
      說要做此案找人幫忙，伊又告訴「勇仔」廢電池共有3 、
      40公噸有錢可賺等語明確，是被告壬○○已知被告子○○
      等人欲以不正方法取得鋒安鐵工廠內之廢電池，且該廢電
      池具有經濟價值一情甚明。
    2.而被告壬○○開車先搭載子○○、綽號「直仔」至近鋒安
      鐵工廠時，被告辛○○、甲○○及綽號「阿豐」改搭乘被
      告壬○○駕駛之自小客車，此經被告等4 人均供認在卷，
      而甲○○、綽號「直仔」至鋒安鐵工廠下車後，均將上開
      球棒、刀械毫不遮掩拿在手中，亦經證人即在該鐵工廠埋
      伏之警員洪頂力於原審審理時證稱：壬○○的車子開到鋒
      安鋼鐵廠，到了該廠，他們的人有下車，而且有人攜帶球
      棒蹲在大馬路邊，印象中3 個蹲著、1 個站著，伊看到他
      們一下車就大剌剌的持鋁棒在路邊等語（見原審卷(二)第40
      頁）明確；參以球棒2 支是被告甲○○攜帶，開山刀、武
      士刀為「阿豐」拿到車上的，此分別經被告甲○○及子○○於原審審理中證述明確；而綽號「阿豐」所攜帶之刀械
      2 把，其中開山刀1 把全長47公分，並無刀鞘，刀鋒銳利
      ，業經原審審理時勘驗在卷，衡情攜帶時莫不小心翼翼，
      遠離身體以免受傷，豈有可能冒著劃傷自己之風險而將之
      藏放於衣服內；再者，被告辛○○駕駛之車輛因故障而與
      甲○○、綽號「阿豐」一同改搭乘被告壬○○駕駛之車輛
      時，被告甲○○攜帶之球棒2 支，其中木質球棒1 支長約
      60公分，另1 支鋁棒長約45公分等情，亦據原審審理時勘
      驗屬實，此等球棒之長度與體積，縱使是時值冬天身穿長
      袖衣褲，亦難以藏放於衣褲內而不為人所察覺，何況經警
      員洪頂力於原審證稱：當時被告等人之穿著為短褲、運動
      裝等語（見原審卷(二)第40頁），衡情被告等人係為便於活
      動，因而穿著輕便衣褲，果真如此，更不可能將上開工具
      藏放在袖中、衣服內裡而在外觀上毫不使人生疑。是以綽
      號「阿豐」及被告甲○○改換搭乘被告壬○○駕駛之車輛
      時，正值白天，視線良好，被告壬○○顯無可能對於共犯
      「阿豐」持有刀械、甲○○持有球棒之事實毫不知情。
    3.況被告壬○○載運其餘被告及共犯至鋒安鐵工廠後，復於
      鐵工廠內等待接應被告子○○等人離開，此據被告壬○○
      坦承在卷，益見被告就強盜之事應屬知情。被告子○○嗣
      於原審及本院時改證稱：伊知道壬○○有車子，當天請他
      開車載伊等到小港案發現場，伊沒有告訴他要去小港做什
      麼云云，與實情不符，顯係迴護之詞，不足採信。
    4.被告壬○○於原審另辯稱：苟知悉被告子○○等人係為前
      往鋒安鐵工廠強盜財物，何以甘冒被查獲之風險，駕駛自
      己車號C3-2572 號自小客車載運被告子○○等人前往云云
      。查被告壬○○既已應允被告子○○等人，親自開車載運
      前往鋒安鐵工廠，並於鋒安鐵工廠內等候接應，置自己於
      遭警方查獲之險境，猶在所不惜，則其究係駕駛自己之車
      輛或係他人之車輛，實無差異。且被告壬○○既然知悉被
      告子○○等人前往鋒安鐵工廠之目的係為強取廢電池，又
      見到共犯「阿豐」、甲○○等人攜帶球棒及刀械，其主觀
      上對於被告子○○等人所為之強盜犯行已具有犯意聯絡，
      至為明確。
    5.被告壬○○所辯不知被告子○○等人意欲強盜云云，顯係
      避重就輕之詞，不可採信。是被告壬○○是見廢電池有利
      可圖，而以自己犯罪之意思而參與犯罪，且參與在場把風
      接應之犯罪構成要件之行為，其與被告子○○等人間，有
      事前之謀議，並有犯罪行為之分擔，自均屬加重強盜罪之
      共同正犯。
    (七)至被告等及其等之辯護人辯稱：鋒安鋼鐵廠強盜案，事先
      已被警方監聽獲得訊息而加以監控，被告等人所僱請之司
      機尚在吊取廢電池中，即為在該處埋伏之警員查獲，應屬
      強盜未遂云云，並舉傳證人即吊車司機丑○○、癸○○於
      本院審理時到庭證述伊等只吊取幾包廢電池，即被警察查
      獲，且當時警察擋住工廠門口，貨車不可能離開該工廠等
      語，惟按竊盜罪既遂與未遂之區別，應以所竊之物已否移
      入自己權力支配之下為標準。若已將他人財物移歸自己所
      持，即應成立竊盜既遂罪（最高法院25年上字第7374號判
      例可資參照）。而強盜罪行為人之目的係在強取他人之動
      產，僅其手段是加重的強制情形，其既未遂之判斷，亦應
      同此見解。證人丑○○於警詢中陳稱：94年2 月25日11時
      許，在高雄市○○區○○路2 段鋒安廢棄鐵工廠內以BP-8
      01號自用大貨車吊裝太空包內之廢棄電池，僱方2 名年籍
      姓名不詳男子在場指揮伊等3 人吊貨，叫伊吊上車後，再
      告訴伊運到何處，剛吊1 包上車警方就到達等語，證人癸○○於警詢中陳稱：94年2 月25日11時許，在高雄市○○
      區○○路2 段鋒安廢棄鐵工廠內以195-BF號營業大貨車吊
      裝在太空包內之廢棄電池，僱方有1 名年籍姓名不詳男子
      在場指揮伊等3 人吊貨，剛吊3 包上車警方就到場查獲；
      證人庚○○於警詢中亦陳稱：94年2 月25日11時許，在高
      雄市○○區○○路2 段鋒安廢棄鐵工廠內我跟癸○○以19
      5-BF號營業大貨車吊裝在太空包內之廢棄電池，僱方有1
      名年籍姓名不詳男子在場指揮伊等3 人吊貨，剛吊4 至5
      包上車警方就到場查獲等語3 人所述大致相符，證人丑○○、癸○○及庚○○既為被告子○○所雇用，且受被告等
      人所指揮調度，並已將8 包廢電池吊上吊車，該8 包廢電
      池已置於渠等實力支配之範圍內，渠等強盜行為自屬已達
      既遂之程度。至於吊車是否因警察已在門口擋架而無法將
      廢電池載運離開鋒安鐵工廠或置於可得自由處分之安全狀
      態，均不影響強盜既遂之認定。
    (八)扣案之手槍及子彈為被告辛○○所攜帶上車一情，雖經認
      定如前所述。惟查，被告甲○○、子○○、壬○○對於事
      前是否知悉被告辛○○持槍彈前往鋒安鐵工廠一節堅決否
      認，並稱於車上並未看到辛○○拿槍等語，衡情當時正值
      冬天，而上開槍之槍枝身僅長約20公分，有上開槍彈鑑定
      書拍攝之照片可按，體積不大，被告辛○○將槍枝藏放於
      衣服內，尚難察覺，且被告辛○○乘坐於後座，而被告壬○○為駕車者、被告子○○又坐在右前方副駕駛座，未能
      專注於其他車上乘客所帶體積不大之物品，亦無違常情。
      而被告子○○係在與被告辛○○進入警衛室時，見被告辛○○掏出槍彈之際始知悉被告辛○○將槍枝攜往現場，另
      被告壬○○因未隨同被告辛○○等人進入警衛室，其自始
      至終均未見聞被告辛○○持有槍枝前往鋒安鐵工廠，應可
      採信，被告子○○、壬○○、甲○○對於被告辛○○持有
      槍彈之犯行並無犯意聯絡及行為分擔，應堪認定，公訴人
      認被告子○○、壬○○、甲○○對於被告辛○○持有槍彈
      之犯行有犯意聯絡及行為分擔，尚無積極證據可資證明，
      附此敘明。
    (九)扣案之武士刀1 支，全長45公分、刀刃長28公分、刀刃鋒
      利尖銳；另開山刀1 支，全長47公分、刀刃35公分、刀刃
      上寬6.5 公分、下寬4.5 公分、刀刃鋒利，手槍1 支，機
      械性能良好，具殺傷力，均足以危害他人之生命、身體、
      健康，依社會通常觀念均為可供兇器使用之物，業經原審
      審理時勘驗在卷。是該等刀械及槍枝應均屬「兇器」無疑
      。
    (十)綜上所述，被告等所辯，要係諉責或避重就輕之詞，不足
      採信，渠等罪證明確，犯行均堪認定。
  三、核被告甲○○就事實欄(一)收受贓物及攜帶兇器強盜財物未
      得逞之犯行，係犯刑法第349 條第1 項之收受贓物罪及第
      330 條第2 項、第1 項之加重強盜未遂罪（具有刑法第
      321 條第1 項第3 款情形）；就事實欄(二)之犯行，係犯刑
      法第330 條第1 項之加重強盜罪（具有刑法第321 條第1
      項第3 款之情形）。被告甲○○、子○○、壬○○、辛○○、綽號「阿豐」、「直仔」就事實欄(三)共同持兇器強盜
      財物之行為，核係犯刑法第330 條第1 項之加重強盜罪（
      具有刑法第321 條第1 項第3 款、第4 款之情形）。及槍
      砲彈藥刀械管制條例第15條第3 款之未經許可結夥持有刀
      械罪。被告辛○○另犯槍砲彈藥刀械管制條例第8 條第4
      項之未經許可持有可發射子彈具殺傷力之改造手槍罪及第
      12 條 第4 項之未經許可持有子彈罪，其同時持有槍枝子
      彈係一行為觸犯數罪名，為想像競合，應依刑法第55條從
      一重之未經許可持有改造手槍罪處斷，被告甲○○就事實
      欄(一)、(二)之加重強盜犯行與共犯丙○○間；被告甲○○、
      子○○、壬○○、辛○○就事實欄(三)之犯行，與共犯綽號
      「阿豐」、「直仔」彼此間，有犯意聯絡及行為分擔，均
      為共同正犯。被告甲○○收受事實欄(一)子○○所交付之贓
      車，其目的係為駕駛贓車前往強盜處所，所犯上揭收受贓
      物罪、攜帶兇器強盜罪2 罪間；被告甲○○、子○○、壬○○就事實欄(三)未經許可結夥持有刀械罪及加重強盜罪2
      罪間及被告辛○○所犯未經許可結夥持有刀械、未經許可
      持有可發射子彈具殺傷力之改造手槍、攜帶兇器強盜3 罪
      間，具有方法、目的之牽連關係，為牽連犯，依刑法第55
      條之規定，應從一重之加重強盜罪處斷。又被告甲○○先
      後三次加重強盜犯行，時間緊接，觸犯基本構成要件相同
      之罪名，顯係基於概括之犯意為之，為連續犯，應依刑法
      第56條之規定，論以一較重之事實欄(三)所示之加重強盜罪
      ，並加重其刑。檢察官雖未就事實欄(一)(二)部分被告甲○○
      之犯罪行為暨事實欄(三)被告辛○○持有槍彈及被告等4 人
      持有刀械之犯罪行為起訴，但與起訴有罪部分有連續犯及
      牽連犯之裁判上一罪關係，本院自得一併予以審究。又被
      告辛○○犯有妄想型精神分裂症，經高雄市立凱旋醫院評
      量為「意識清楚、態度疏離、激動神情、喊叫、衝動行為
      、言語貧乏、被害妄想、幻聽」等情，有該院94年5 月16
      日函及病歷1 份在卷可參（見原審卷(一)第102 頁），另被
      告辛○○因吸食安非他命出現批評式幻聽、被害妄想及關
      係妄想，導致情緒衝動控制不易、暴躁易怒及嚴重失眠等
      症狀，於88年12月22日起在屏安醫院治療，有屏安醫院94
      年6 月9 日屏安病歷字第940601號函1 份存卷可查（見原
      審卷(一)第112 頁）。又經原審將被告辛○○連同其病歷資
      料送請財團法人臺灣省私立高雄仁愛之家附設慈惠醫院鑑
      定被告精神狀況，經鑑定結果為：被告辛○○於82年間開
      始出現幻聽、妄想，先後求助高醫、慈惠、屏安及凱旋醫
      院等精神科，領有精障重大傷病卡及身心障礙手冊，整體
      而言為精神分裂症之患者合併反社會人格異常。對於本案
      ，郭員坦承犯案，表示案發當時與同夥共6 人，乘2 部汽
      車搶劫廢電池工廠，犯後約10分鐘後警察前來，發生槍戰
      ，被擊中後被逮捕，此陳述與起訴書內容大致相容，評估
      郭員當時精神狀態未直接受幻聽、妄想的指使。亦無脫離
      現實、思考紊亂的情形，故應未達心神喪失；郭員雖能指
      出犯案過程且清楚自己行為是違法的，但郭員因長期精神
      疾病的影響，其智能有下降的情形（智商64，屬輕度智能
      不足），理解力、判斷力、短期記憶力等皆表現不佳，故
      評估郭員犯案當時精神狀態達精神耗弱，此有該醫院94年
      8 月29日94附慈精字第0942338 號函檢送之被告精神鑑定
      報告書1 份在卷足稽（見原審卷(一)290 頁）。是被告辛○○於本案犯行時，其對於外界事務之判斷能力，較普通人
      之平均程度顯然減退，已達精神耗弱之程度，為精神耗弱
      之人，應無可置疑，爰依刑法第19條第2 項規定減輕其刑
      ，檢察官就被告等非法持有武士刀1 支部分，雖未起訴，
      惟因與起訴之強盜罪部分，有方法目的之裁判上一罪關係
      ，本院自得一併予以審究。
  四、原審就被告等4 人之犯行，予以論罪科刑，固非無見；然
      查被告等結夥強盜鋒安鐵工廠廢電池之犯行時，係由共犯
      「阿豐」非法持有武士刀1 把，而應共同負非法持有刀械
      之犯行，已如前述，原判決就此部分未予論究，自有未當
      。被告辛○○、子○○上訴以其等強盜犯行尚屬未遂，被
      告壬○○上訴否認與其餘被告有強盜犯意之聯絡，即或構
      成強盜罪，亦僅係幫助犯等情，及檢察官上訴以被告等4
      人就強盜鋒安鐵工廠時辛○○持有槍枝之行為有共犯之關
      係，並以被告辛○○心智正常，而為強盜犯之主要分子，
      不能依心神耗弱減輕其刑，另以等被告等有諉責避重就輕
      之情，量刑尚屬太輕等情，而指摘原判決不當，雖無理由
      ，惟原判決既有可議，即屬無可維持，應由本院將原判決
      撤銷，審酌被告甲○○、子○○、辛○○、壬○○等人身
      強體健，卻不思以正當手段謀取財富，竟持凶器強盜財物
      ，危害人身自由及財產安全，嚴重影響社會秩序，並造成
      被害人精神及其財產上之損害非輕，惟念被告甲○○、子
      ○○、辛○○均坦承犯行，被告壬○○犯後飾詞卸責，否
      認犯行，並無悔意等一切情狀，仍如原判決科處被告甲○○有期徒刑8 年6 月，被告子○○、壬○○均有期徒刑7
      年6 月，被告辛○○有期徒刑6 年6 月，並以扣案如附表
      編號1 所示之物，係由被告甲○○與共犯丙○○購買，為
      被告甲○○與共犯丙○○所共有；編號2 、3 、4 所示之
      物，為被告甲○○所有，業經被告甲○○於原審審理時供
      陳在卷，附表編號5 被告甲○○所持往「小叮噹遊藝場」
      、「永晉加油站」及共犯「阿豐」持往「鋒安鐵工廠」強
      盜之開山刀均為同1 把，業據被告甲○○於原審審理時供
      述明確，且係屬「阿豐」所有，此據被告辛○○於原審審
      理時供述在卷，附表編號7 所示之物，為被告子○○所有
      ，亦據被告子○○於原審審理時陳明在卷，均為供共同犯
      罪所用之物，在共犯責任範圍內，依刑法第38條第1 項第
      2 款規定併宣告沒收。附表編號6 所示之武士刀及附表編
      號8 、9 所示之槍枝、子彈均屬違禁物，且經認定武士刀
      屬「阿豐」所有，槍枝、子彈屬被告辛○○所有，應依刑
      法第38條第1 項第1 款，武士刀部分在被告等四人項下，
      槍枝子彈部分在被告辛○○項下併宣告沒收。另扣案制式
      子彈其中2 顆，因鑑定試射而不存在；鑑定試射所餘之彈
      殼，均非屬違禁物，又非供被告犯罪所用之物，均無庸宣
      告沒收。至扣案之手機2 支及車牌1 面，因與
      本件強盜案件無直接關連性，爰不予宣告沒收。
據上論斷，應依刑事訴訟法第369 條第1 項前段、第364 條、第
299 條第1 項前段，槍砲彈藥刀械管制條例第8 條第4 項、第12
條第4 項、第15條第3 項，刑法第11條前段、第28條、第56條、
第330 條第1 項、第349 條第1 項、第55條、第19條第2 項、第
38條第1 項第1 款、第2 款，罰金罰鍰提高標準條例第1 條前段
，判決如主文。
本案經檢察官陳宗吟到庭執行職務。
中    華    民    國    95    年    4     月    25    日
                    刑事第四庭  審判長法  官  蕭權閔
                                      法  官  林水城
                                      法  官  陳吉雄
以上正本證明與原本無異。
如不服本判決應於收受本判決後10日內向本院提出上訴書狀，其
未敘述上訴理由者，並得於提起上訴後10日內向本院補提理由書
狀（均須按他造當事人之人數附繕本）「切勿逕送上級法院」。
中    華    民    國    95    年    4     月    27    日
                                      書記官  梁美姿
槍砲彈藥刀械管制條例第8條第4項：
未經許可，持有、寄藏或意圖販賣而陳列第1 項所列槍枝者，處
3 年以上10年以下有期徒刑，併科新臺幣700 萬元以下罰金。
槍砲彈藥刀械管制條例第12條第4項：
未經許可，持有、寄藏或意圖販賣而陳列子彈者，處5 年以下有
期徒刑，併科新台幣300 萬元以下罰金。
槍砲彈藥刀械管制條例第14條第3項：
未經許可，持有或意圖販賣而陳列刀械者，處1 年以下有期徒刑
、拘役或新台幣50萬元以下罰金。
中華民國刑法第330條第1項：
犯強盜罪而有第321 條第1 項各款情形之一者，處7 年以上有期
徒刑。
中華民國刑法第349條第1項：
收受贓物者，處3年以下有期徒刑、拘役或500元以下罰金。
附表：
┌──┬─────┬───┬────┬───┐
│編號│物品名稱  │數量  │所有人  │備  註│
├──┼─────┼───┼────┼───┤
│ 1  │口罩      │2個   │甲○○、│      │
│    │          │      │丙○○  │      │
├──┼─────┼───┼────┼───┤
│ 2  │帽子      │1頂   │甲○○  │      │
├──┼─────┼───┼────┼───┤
│ 3  │木質球棒  │1支   │甲○○  │      │
├──┼─────┼───┼────┼───┤
│ 4  │鋁質球棒  │1支   │甲○○  │      │
├──┼─────┼───┼────┼───┤
│ 5  │開山刀    │1把   │「阿豐」│      │
├──┼─────┼───┼────┼───┤
│ 6  │武士刀    │1支   │「阿豐」│違禁物│
├──┼─────┼───┼────┼───┤
│ 7  │膠帶      │2卷   │子○○  │      │
├──┼─────┼───┼────┼───┤
│ 8  │改造手槍（│1支   │辛○○  │仿BERE│
│    │含彈匣，槍│      │        │TTA廠 │
│    │枝管制編號│      │        │半自動│
│    │0000000000│      │        │手槍，│
│    │）        │      │        │具殺傷│
│    │          │      │        │力（違│
│    │          │      │        │禁物）│
├──┼─────┼───┼────┼───┤
│ 9  │制式子彈  │7顆   │辛○○  │9MM， │
│    │          │      │        │具殺傷│
│    │          │      │        │力。原│
│    │          │      │        │扣案9 │
│    │          │      │        │顆，其│
│    │          │      │        │中2 顆│
│    │          │      │        │經試射│
│    │          │      │        │（違禁│
│    │          │      │        │物）  │
└──┴─────┴───┴────┴───┘
                                                 FAK


司法院資訊處製作；財團法人民間司法改革基金會備份。
